臺灣士林地方法院刑事判決　　　　　　　　　　　　　九十一年度訴緝字第三六號
　　公　訴　人　臺灣士林地方法院檢察署檢察官
　　被　　　告　甲○○
　　選任辯護人　洪維煌律師
右列被告因殺人未遂等案件，經檢察官提起公訴（八十二年度偵字第九六五九號），
本院判決如左：
    主  文
甲○○連續以加害生命之事，恐嚇他人致生危害於安全，處拘役伍拾日，如易科罰金
以佰元折算壹日，緩刑貳年。
被訴殺人未遂部分無罪。
    事  實
一、甲○○為香港人，於民國八十一年八月間認識丁○○，二人並成為男女朋友。丁○○與甲○○交往後，認雙方個性不合，且二人又曾於八十一年十、十一月間因
    信用卡使用問題發生爭執，遂於八十二年六月間向甲○○提出分手，惟甲○○不
    願分手，二人為分手之事履生爭執，甲○○為使丁○○打消分手之念頭，竟基於
    概括犯意，自八十六年六月起某日至同年九月中旬某日，或在台北市青年公園附
    近當時甲○○居住處，或在台北市○○○路七五巷六弄十二號丁○○斯時住處，
    多次以若要分手即同歸於盡、或兩人一起死、或要死大家一起死等語恫嚇丁○○
    ，以此加害生命之事恐嚇丁○○，使其心生畏懼，致生危害於安全。
二、案經被害人丁○○訴由台北市政府警察局大同分局報告台灣士林地方法院檢察署
    檢察官偵查起訴。
    理  由
一、有罪部分：
  (一)訊據被告甲○○，固不否認與告訴人丁○○前為男女朋友關係，後告訴人欲分手
    ，其不願分手等情不諱，惟矢口否認有為上開各語，辯稱：其很愛告訴人，不會
    恐嚇告訴人云云。然查右揭犯罪事實，業據告訴人於警訊中指訴：八十二年六月
    我提議要分手後，被告三番二次到我住處揚言同歸於盡，此後我生活在恐懼中、
    被告常當面向我說同歸於盡，心理很恐懼，生活在精神崩潰中等語，於偵查中稱
    ：八十二年六月我說要分手後，被告在吵架中常說同歸於盡等語，於本院八十三
    年一月二十日調查時陳稱：我說要分手，被告說要同歸於盡、二人一起死等語，
    最後一次是在八十二年九月中旬，在青年公園附近被告住處說的，被告大多是自
    虐，偶爾才說要死大家一起死等語，於被告通緝到案後本院審理時，於檢察官問
    先前說要同歸於盡、二人一起死是何意時，亦稱：忘記（被告）是何時說的等語
    。再查被告與告訴人因分手之事，常起爭執，後被告又約告訴人於八十二年十月
    十日上午十一時許至台北市蘭州國中校園內談判，告訴人不敢單獨前往遂邀其父
    乙○○及其弟丙○○一同前往等情，業據告訴人及證人丙○○、乙○○分別陳述
    在卷，而證人丙○○、乙○○於被告與告訴人在蘭州國中談判時亦隨告訴人同往
    等情，業為被告自承。查告訴人於八十二年六月間即提出分手，自斯時起至八十
    二年十月十日間，被告與告訴人均有就分手之事交涉，惟告訴人均未曾央其父、
    弟前往，衡情若被告前與告訴人就分手之事談判過程中，未曾為上開恐嚇之語，
    且令告訴人心生畏懼，衡情告訴人於八十二年十月十日被告再邀其談判時，無邀
    其弟丙○○陪同前往之理，堪認被告確有對告訴人恫稱：同歸於盡、兩人一起死
    、要死大家一起死之語，且告訴人亦因之心感恐懼。綜上，堪認被告確有上開犯
    行，被告所辯顯為卸責之詞，不足採信。本件事證明確，應依法論科。
  (二)核被告所為，係犯刑法第三百零五條之恐嚇罪。前先後多次犯行，時間緊接，所
    犯罪名相同，顯係出於概括之犯意反覆為之，為連續犯，爰依刑法第五十六條之
    規定以一罪論，並加重其刑。另被告尚以兩人一起死、要死大家一起死等語恫嚇
    告訴人一節，雖未據公訴人起訴，惟與已起訴且經本院論罪科刑部分，屬事實上
    一罪關係，本院自得併予審究，附此敘明。爰審酌被告未曾有前科（此有台灣高
    等法院被告全國前案紀錄表在卷可稽），素行良好，及其犯罪之動機、手段、告
    訴人於本院表明不願追究、其犯後態度等一切情狀，量處如主文所示之刑。又被
    告行為後，刑法第四十一條業於九十年一月十日修正公布，同年月十二日生效，
    舊法規定犯最重本刑三年以下有期徒刑以下之刑之罪，而受六個月以下有期徒刑
    或拘役之宣告，因身體、教育、職業、家庭之關係或其他正當事由，執行顯有困
    難者，得易科罰金，修正後刑法第四十一條第一項規定，凡犯最重本刑五年以下
    有期徒刑以下之刑之罪，而受六個月以下有期徒刑或拘役之宣告，均得易科罰金
    ，比較新舊法之規定，對於本案被告並無有利或不利，自應依刑法第二條第一項
    前段規定，適用裁判時之新法，併予宣告易科罰金之折算標準。再查被告前未曾
    受有期徒刑以上刑之宣告，此有台灣高等法院被告全國前案紀錄表在卷可稽，為
    上開犯行時，年方二十三歲，年輕氣盛，因不願與女友分手一時失慮，而偶罹刑
    典，經此刑之宣告後，應知警惕而無再犯之虞，本院因認暫不執行其刑為當，予
    以宣告緩刑二年，用啟自新。
二、無罪部分：
  (一)公訴意旨略以：被告於八十二年十月十日約告訴人至台北市蘭州國中校園內談判
    ，詎被告因與告訴人談判不成，竟萌生殺意，取出預藏之水果刀，怒稱「大家爛
    命一條」欲刺殺告訴人，幸經隨同告訴人前往該處之丙○○、乙○○制伏而未得
    逞，因認被告涉刑法第二百七十一條第二項、第一項之殺人未遂罪嫌。
  (二)按犯罪事實，應依證據認定之，無證據不得推定其犯罪事實，刑事訴訟法第一百
    五十四條定有明文。又按刑事訴訟法上所謂認定犯罪事實之證據，係指足以認定
    被告確有犯罪行為之積極證據而言，該項證據自須適合於被告犯罪事實之認定，
    始得採為斷罪資料；且認定不利於被告之事實，須依積極證據，苟積極證據不足
    為不利於被告事實之認定時，即應為有利於被告之認定，更不必有何有利之證據
    ；如未能發現相當證據，或證據不足以證明，自不能以推測或擬制之方法，以為
    裁判之基礎；認定犯罪事實所憑之證據，雖不以直接證據為限，然而無論直接或
    間接證據，其為訴訟上之證明，須於通常一般人不致有所懷疑，而得確信其為真
    實之程度者，始得據為有罪之認定，最高法院二十九年上字第三一○五號、三十
    年上字第八一六號、四十年臺上字第八六號、七十六年臺上字第四九八六號亦分
    別著有判例。復按以被害人之陳述為認定犯罪之依據時，必其陳述並無瑕疵，且
    就其他方面調查，又與事實相符，始能認為有證據能力，此觀最高法院六十一年
    臺上字第三○九九號判例意旨自明。
  (三)訊據被告固不否認當天有與告訴人在蘭州國中談判，且抽出水果刀等情不諱，惟
    堅決否認上開犯行，辯稱：當天其係要自殺，非要殺害告訴人等語。
  (四)查據告訴人於偵查及本院中陳稱：被告一拿出刀子，刀套仍在，即被丙○○、乙○○制止奪下，水果刀並未刺向我，不知被告拿刀係否要殺我等語；證人丙○○
    於偵查及本院則證稱：被告一拿出水果刀，刀套仍在時，即被我及我父乙○○制
    止，被告並未持刀衝向告訴人等語；證人乙○○則於本院結證稱：一見被告拿刀
    即衝過去制止，並未看見被告舉刀刺向告訴人等語，堪認被告甫拿出水果刀，刀
    套尚未抽開時，即遭丙○○、乙○○衝過去制止並奪下水果刀，於丙○○、乙○○奪下前，被告並無舉刀衝向或刺向告訴人之動作。查被告甫取出水果刀，未做
    任何動作，且水果刀仍在刀套內時，即遭丙○○、乙○○制止奪下水果刀，依此
    客觀情事，實無從判斷被告取出水果刀之目的為何，是被告辯稱：其係要自殺等
    語，並非不可能。雖告訴人於警訊時稱：被告拿刀衝向我，並說先殺我再自殺等
    語，證人乙○○於警訊中亦稱：被告持刀朝告訴人要刺下去云云，惟其等於警訊
    所言，與嗣於偵查及本院所述不符，所述已難遽採，參以警訊為案發之初，告訴
    人及其父乙○○至警局報案，本即要控告被告，而告訴人又因被告不願分手之事
    ，受被告百般糾纏，是其與其父於警訊所言不免誇大受害情節，佐以告訴人亦自
    承：當時自己情緒較激動等語，堪認告訴人及證人乙○○警訊所言有較事實誇大
    之嫌，是應以其等嗣於檢察官及本院所言為可採。
  (五)再被告於八十二年十月十日取出水果刀時究稱「爛命一條」或「大家爛命一條」
    ，告訴人於偵查中及本院調查、審理時均稱：被告說爛命一條，證人丙○○於警
    訊中稱：被告說爛命一條，沒什麼了不起，於偵查中稱：被告說大家爛命一條，
    於本院調查時稱：被告說爛命一條，於本院審理時，先述：被告說爛命一條；後
    又稱：被告說大家爛命一條，證人乙○○於本院調查時，則結證：被告說爛命一
    條，非說大家爛命一條等語，依上，證人丙○○所證有前後不一之處，且除其曾
    證稱：被告說大家爛命一條外，餘告訴人及證人乙○○均稱：被告說爛命一條。
    次查八十二年十月十日被告取出水果刀前，乃與告訴人、告訴人之父乙○○談判
    ，丙○○未加入談判，而係坐在較遠之處，丙○○對被告與告訴人所談之內容並
    不清楚，因見被告取出水果刀，乙○○上前拉被告，丙○○方向前協助乙○○等
    情業據丙○○於本院調查時述明，堪認於被告取出水果刀時，告訴人與乙○○在
    被告之側，丙○○則與被告有段距離，是被告當時究說何語，當以在其旁之告訴
    人及乙○○聽得最清楚，查告訴人及乙○○自始至終均稱：被告說爛命一條等語
    ，堪認被告當時所說者確為「爛命一條」，而非「大家爛命一條」。
  (六)復查被告因告訴人欲與之分手，曾多次自虐，一整天不吃不喝、不言語，曾在香
    港自殺過一次，亦曾跳樓、吃安眠藥自殺等情，業據告訴人於本院調查時陳述綦
    詳，堪認被告確曾為告訴人欲與之分手而有自殺之行為。
  (七)另查被告雖曾有前開多次以告訴人若要分手即同歸於盡、或兩人一起死、或要死
    大家一起死等語恫嚇告訴人，然此僅足證明被告有恐嚇之意，並無證據證明被告
    有將其所言付諸行動而有殺害告訴人之意。
  (八)綜上，於八十二年十月十日取出水果刀時，係稱：「爛命一條」，且甫取出水果
    刀，刀尚未離開刀套，且被告未為動作時，即為丙○○、乙○○制伏奪下水果刀
    ，無法證明被告有持水果刀衝向或刺向告訴人之舉，參以被告前有因告訴人欲分
    手而有多次自殺之舉，是被告辯稱：其當天係要自殺等語，尚非不足採信。另如
    上述，被告八十二年十月十日因與告訴人談判不成，告訴人仍執意要分手，被告
    遂取出水果刀欲自殺，其主觀上並無恐嚇之故意，其此部分之犯行自無從成立恐
    嚇罪，附此敘明。依卷內資料尚不足證明被告犯殺人未遂罪。不能證明被告犯罪
    ，依法自應諭知無罪之判決。
  (九)查本件起訴檢察官起訴被告恐嚇及殺人未遂二罪，且認二罪應分論併罰，而蒞庭
    檢察官先稱：所起訴恐嚇及殺人未遂二罪，應分論併罰，再稱：原起訴認犯殺人
    未遂罪部分，審酌相關情形，應以恐嚇罪較為適切，惟究為殺人未遂或恐嚇罪請
    鈞院依法處理等語，依蒞庭檢察官所述各言並未將原起訴之殺人未遂之犯行更正
    為恐嚇罪，且仍認原起訴之恐嚇及殺人未遂二罪應為數罪併罰。按刑事訴訟法並
    無如民事訴訟法有選擇之訴（如原告請求被告給付一百萬元，主張有甲、乙二請
    求權，由法院任擇一請求權認定）及預備之訴（即有先位及備位二訴之聲明，且
    此二聲明不能併存，若先位聲明請求無據，則應審酌備位訴之聲明）之制度，是
    檢察官就起訴之犯罪事實究應成立何罪名應明確，於起訴後若發現原起訴罪名不
    當，亦應更正起訴法條，不能稱若非成立甲罪即成立乙罪，如此被告將無法答辯
    ，本件蒞庭檢察官前之主張尚與現行刑事訴訟法制度不合。是本院就其後所稱：
    認審酌相關情形，應以恐嚇罪較為適切，且與前開恐嚇罪部分成立連續犯等語，
    不予審酌，仍採其前論罪所述，認蒞庭檢察官與起訴檢察官採同一見解認被告所
    犯殺人未遂與恐嚇罪為數罪併罰，蒞庭檢察官並未變更殺人未遂部分之起訴法條
    ，是本院仍就所起訴殺人罪部分以查無犯罪證據諭知無罪判決，附此敘明。
三、據上論斷，應依刑事訴訟法第二百九十九條第一項前段、第三百零一條，刑法第
    二條第一項前段、第五十六條、第三百零五條、第四十一條第一項前段、第七十
    四條第一款，罰金罰鍰提高標準條例第一條前段，第二條，判決如主文。
本案經檢察官林聰良到庭執行職務。
中      華民      國      九十一      年      十      月    四    日
                                        臺灣士林地方法院刑事第一庭
                                            法  官  江  翠  萍
右正本證明與原本無異。
如不服本判決，應於判決送達後十日內，向本院提出上訴狀。
                                            書記官  范  淑  芬
中      華      民      國      九十一      年      十      月   十一   日
附錄本案論罪科刑法條全文
刑法第三百零五條：
  以加害生命、身體、自由、名譽、財產之事恐嚇他人，致生危害於安全者，處二年
  以下有期徒刑、拘役或三百元以下罰金。
